【裁判字號】    97,上訴,5696
【裁判日期】    980217
【裁判案由】    毒品危害防制條例
【裁判全文】
臺灣高等法院刑事判決                97年度上訴字第5696號
上  訴  人  臺灣板橋地方法院檢察署檢察官
被      告  甲○○
指定辯護人  本院公設辯護人 王永炫
上列上訴人因被告違反毒品危害防制條例案件，不服臺灣板橋地
方法院97年度訴字第350號，中華民國97年10月3日第一審判決（
起訴案號：臺灣板橋地方法院檢察署96年度偵字第28295號），
提起上訴，本院判決如下：
    主  文
上訴駁回。
    理  由
一、公訴意旨略以：被告甲○○（綽號「浩浩」）明知愷他命（
    Ketamine）屬於毒品危害防制條例第三級毒品不得販賣，竟
    意圖營利，於民國96年11月24日下午9時3分至22分許（起訴
    書載為15分許），以門號0000000000號手機接獲陳成志使用
    門號0000000000號手機之電話，雙方約定於同日下午10時許
    ，在陳成志上班地點即位於臺北縣蘆洲市○○路253號「一
    代佳人」大廳內，由陳成志以新臺幣（下同）1200元代價，
    向甲○○購買愷他命2包（毛重共計1.805公克、淨重1.245
    公克，驗餘重1.2432公克）。嗣甲○○乃依約前往前揭地點
    ，於陳成志持現金1200元欲請求甲○○交付上開2包愷他命
    之際，旋即為警查獲而未遂，並扣得愷他命2包、現金1200
    元，因認被告涉犯毒品危害防制條例第4條第6項、第3項之
    販賣第三級毒品未遂罪嫌云云。
二、按犯罪事實應依證據認定之，無證據不得認定犯罪事實；不
    能證明被告犯罪者，應諭知無罪之判決，刑事訴訟法第154
    條第2項及第301條第1項分別定有明文；次按「陷害教唆」
    足以阻斷犯罪之成立，係以行為人原無犯罪之意，全因教唆
    人之教唆始萌犯意而行為者而言，司法警察機關對於偵辦販
    毒等重大危害社會治安、且又屬難以偵查之案件，常使用誘
    捕方式辦案；此等辦案方式在不違反人身自由之不可受侵犯
    之憲法基本人權之保障下，非不得為之，所蒐集而來之證據
    資料，亦非不得顯現於公判庭，採為法院論罪科刑之依據。
    惟此種誘捕方式之辦案可區分為兩種，一為創造犯意型誘捕
    ，一為提供機會型誘捕。前者，又稱為「陷害教唆」，係指
    行為人原無犯罪意思，因受他人（如便衣警察）之引誘，始
    生犯意，進而著手實行犯罪構成要件行為而言，此種情形所
    取得之證據，因違反正當法定程序，且逾越偵查犯罪之必要
    程度，其因此所取得之證據資料，應無證據能力。後者，又
    稱為「機會教唆」，係指行為人原本即有犯罪之意思，其從
    事犯罪構成要件行為之犯意，並非他人所創造，司法警察僅
    係利用機會加以誘捕，此種情形之犯罪行為人本具有販賣毒
    品之犯意，初非警察人員所造意，司法警察僅係運用設計引
    誘之技巧，使其暴露犯罪事證而加以逮捕偵辦，並未違反憲
    法對於基本人權之保障，且於公共利益之維護有其必要性，
    故依此所得之證據，則有證據能力，自得採為法院論罪科刑
    之依據（最高法院著有94年度台上字第6174號、95年度台上
    字第4538號判決可參）。
三、公訴人認被告涉有販賣愷他命之罪嫌，係以證人陳成志、賴
    政宏之證詞、上揭手機之通聯紀錄及扣案毒品及交通部民用
    航空局醫務中心鑑定書、扣案之愷他命、現金等物為其論據
    。訊據被告甲○○堅詞否認有販賣愷他命之犯行，辯稱：伊
    去「一代佳人」是要找「小米」（即乙○○），拿伊家鑰匙
    ，伊去時身上帶有2包愷他命，係要自己施用，在去之前陳
    成志確實有打電話要跟伊買愷他命，但是伊沒有理會，伊到
    時就有一位不認識的少爺，引伊進去大廳，伊在大廳等「小
    米」，進去沒幾分鐘警察就來了，警察過來就只有搜伊身體
    ，伊未販賣愷他命等語。經查：
  (一)被告使用之門號0000000000號手機，確於96年11月24日下午
    9時3分至22分許，接獲陳成志使用門號0000000000號手機撥
    打之電話，由陳成志提議購買愷他命，被告同意後，即於同
    日下午10時許，攜帶2包愷他命至上址「一代佳人」，欲交
    付予陳成志，被告到達後，在尚未交付毒品及取得現金前，
    隨即遭在場埋伏之警員逮捕，並在被告身上扣得愷他命2包
    及陳成志身上扣得預備交付之現金1200元之事實，業據被告
    於警詢、偵訊時供述明確（偵卷第10至14頁、67頁），並經
    原審勘驗被告警詢錄音帶，被告於警詢之自白確係出於自由
    意志所為，此有原審勘驗筆錄在卷可憑（原審卷第43至54頁
    ）。復有查獲之現場及扣案物照片、遠傳電信股份有限公司
    出具之電話通聯紀錄、交通部民用航空局航空醫務中心鑑定
    書附卷可稽（偵卷第53至60頁、73至83頁、104頁），及扣
    案之愷他命2包、現金可資佐證，是此部分事實可資認定。
  (二)陳成志如何得知被告電話，並如何引誘被告起意販賣愷他命
    、事前報警，在被告到場後遭警查獲之過程等事項，固據證
    人陳成志於原審結證稱：伊並不認識被告，之前未曾見過面
    ，是因伊老闆說因「小米」與被告有糾紛，老闆指示伊打電
    話給被告說要買毒品，把被告釣出來，伊並無買毒品的真意
    ，因伊之前未曾施用過毒品，但老闆事先已與警察聯絡好了
    ，伊並不知道「小米」與被告有何糾紛，伊之前只有聽「小
    米」說過被告有在賣愷他命，伊未曾見過被告販賣愷他命。
    伊當天打電話給被告說要買愷他命時，被告當時有猶豫才答
    應等語（原審卷第77至83頁、89至91頁）。證人即一代佳人
    員工賴政宏亦於原審證稱：伊老闆叫丙○○，「小米」曾向
    伊及老闆說被告有欺負過她，她說被告是藥頭，丙○○就決
    定要報警抓被告，是丙○○請陳成志打電話釣被告出來，陳
    成志並沒有要買毒品的意思，丙○○打電話給警察後，有告
    訴伊等報警的事，故被告還沒到場前，有2位便衣警察就先
    到場。陳成志過去並沒有向被告買過毒品，被告之前也未曾
    向伊等兜售過毒品，被告賣愷他命的事，只有聽「小米」提
    過而已等語明確（原審卷第84至89頁）。
  (三)惟證人丙○○於本院審理時證稱：伊並不認識被告，也不知
    道「小米」與被告有何糾紛或關係，係賴政宏說綽號「浩浩
    」的被告來酒店賣毒品，並說有約被告過來酒店，伊並沒有
    安排陳成志向被告買毒品，也不知道是誰跟被告聯絡，伊就
    打電話給警察，說有藥頭要過來賣，請他們過來不要穿制服
    ，警察有比被告先到店裡，都是警察在處理。伊現在認為可
    能是賴政宏知道伊討厭毒品，當時他剛到店裡沒多久，賴政
    宏可能想邀功才告訴伊有人販賣毒品，只是他沒想到伊會報
    警等語（本院卷第44至46頁）。證人即綽號「小米」之乙○○於本院則證稱：伊與被告不熟，伊只有去被告住處玩過，
    但沒有住過，也沒有被告住處鑰匙，與被告並沒有糾紛，伊
    並不知道丙○○有打電話報警的事，伊只有與陳成志聽賴政
    宏說過被告在賣毒品，伊並沒有向陳成志、賴政宏說過被告
    是藥頭，因伊並不知道被告有賣毒品給別人等語（本院卷第
    42頁反面至44頁）。證人陳成志、賴政宏主張「一代佳人」
    中雇用之小姐乙○○因與被告有恩怨，為圖報復，而由該店
    老闆丙○○命其等以欲購買愷他命為由，將被告誘出並報警
    查獲，固與證人丙○○、乙○○上揭證詞不符，然不論實際
    情形為何，被告確係遭陳成志以欲購買愷他命誘出，並經丙○○事先報警而查獲，是被告本件販賣愷他命之犯意，係遭
    陳成志等人設局引發，應屬無疑。至於被告是否原即有販賣
    愷他命之犯罪意思，就此證人陳成志、賴政宏均稱係聽聞自
    乙○○；證人乙○○、丙○○則均稱係聽聞自賴政宏，彼此
    證詞矛盾不一，互為推託，且此等證詞，對於被告「原有販
    賣毒品之故意」事實，均為傳聞證據，應認上揭證詞均無證
    據能力，均無從用以證明被告原即有販賣之犯意。
  (四)綜上，揆諸上揭判決意旨，被告既係在「一代佳人」老闆與
    警方人員配合下，以「陷害教唆」之方式，取得上揭被告販
    賣愷他命之證據，此等證據，已違反正當法定程序，且逾越
    偵查犯罪之必要程度，其因此所取得之證據資料，均無證據
    能力。此外，復查無其他積極證據足以證明被告犯罪，揆諸
    首開說明，應認不能證明被告犯罪。
四、原審基於以上相同之理由認定，諭知被告無罪判決，經核並
    無違誤。檢察官上訴猶以被告與陳成志並不相識，何以同意
    販賣愷他命予陳成志，顯見被告原本即有販賣毒品之犯意云
    云，指摘原判決不當。惟檢察官自始均未提出任何積極證據
    足證被告原本即有販賣毒品之犯意，僅憑主觀臆測推論被告
    原本之犯意，經核並無理由，應予駁回。
據上論斷，應依刑事訴訟法第368條，判決如主文。
本件經檢察官謝英民到庭執行職務。
中    華    民    國    98    年    2     月    17    日
                  刑事第二庭審判長法  官  洪光燦
                                  法  官  李麗玲
                                  法  官  林恆吉
以上正本證明與原本無異。
如不服本判決，應於收受送達後十日內向本院提出上訴書狀，其
未敘述上訴之理由者並得於提起上訴後十日內向本院補提理由書
（均須按他造當事人之人數附繕本）。「切勿逕送上級法院」。
                                  書記官  陳盈璇
中    華    民    國    98    年    2     月    17    日


司法院資訊處製作；財團法人民間司法改革基金會備份。
